【裁判字號】    95,上訴,686
【裁判日期】    950628
【裁判案由】    違反毒品危害防制條例
【裁判全文】
臺灣高等法院高雄分院刑事判決         95年度上訴字第686號
上  訴  人  臺灣高雄地方法院檢察署檢察官
被      告  甲○○
                    另案於臺灣高雄監獄執行中
選任辯護人  洪士宏  律師
            林易玫  律師
上列上訴人因被告違反毒品危害防制條例案件，不服臺灣高雄地
方法院92年度訴字第1720號中華民國95年3 月7 日第一審判決（
起訴案號：臺灣高雄地方法院檢察署92年度偵字第9869號），提
起上訴，本院判決如下：
    主  文
原判決撤銷。
甲○○共同連續販賣第一級毒品，處有期徒刑拾貳年，褫奪公權
陸年。扣案之海洛因拾壹小包（合計淨重1.4 公克，包裝重3.5
公克）沒收銷燬；行動電話機壹支（不含SIM 卡）沒收；新臺幣
貳仟伍佰元沒收，如全部或一部不能沒收時，以其財產抵償之。
    事  實
一、甲○○明知海洛因係毒品危害防制條例第2 條第2 項第1 款
    款所定之第一級毒品，不得持有、施用及販賣。詎其與一名
    不詳年籍姓名之成年男子共同意圖營利，基於販賣第一級毒
    海洛因之概括犯意，以甲○○所有之0000000000號行動電話
    機（門號SIM 卡係以賴惠琪名義租用，為電信公司所有）為
    聯絡工具，自民國（下同）92年4 月29日起至同年5 月4 、
    5 日止，在高雄縣大社鄉○○村○○○路上台糖加油站、大
    社廟旁公園等地，以每小包新臺幣（下同）500 元之價格，
    連續販賣第一級毒品海洛因予何曜存4 次，共得款2,000 元
    。又於92年5 月6 日10時許，在高雄縣仁武鄉○○路某處，
    亦以每小包500 元之價格，販賣第一級毒品海洛因1 小包予
    力淑瑛施用。嗣於92年5 月6 日18時30分許，在高雄市楠梓
    火車站前，因員警接獲交易毒品之線報，前往該處查緝，見
    甲○○行跡可疑予以盤查，甲○○欲乘隙逃逸，經警攔阻而
    查獲，並扣得內有0000000000門號之行動電話機1 支、第一
    級毒品海洛因11小包（合計淨重1.04公克，包裝重3.5 公克
    ）。警員將被告帶回警局後，何曜存、力淑瑛仍撥打該門號
    電話欲向甲○○購買海洛因，經警佯予應允後，於同日晚上
    10時、10時30分許，在高雄市楠梓區健仁醫院旁，先後查獲
    何曜存、力淑瑛。
二、案經高雄市政府警察局楠梓分局移送臺灣高雄地方法院檢察
    署檢察官偵查起訴。
    理  由
壹、程序方面
一、扣案行動電話1 支及海洛因11小包有證據能力
  (一)證人即查獲被告之警員賴鎮生及蔣曜同於原審審理時分別證
    稱：「我們沒有搜索被告，只是要他拿出證件，他不願意」
    （見原審卷(一)第52頁）、「當時我們只是請被告配合拿出證
    件，被告看到我們的巡邏車想要逃跑，我們才追上去壓制住
    他，他拿出香煙盒想丟到水溝裡，我們打開發現毒品後才帶
    他回警局，在這之前我們都沒有對被告搜身」（見原審卷(一)
    第54頁）等語相符。且有關本件手機1 支、海洛因11包扣押
    之執行依據，係「所有人或保管人任意提出或交付之物予以
    扣押」，亦有高雄市政府警察局楠梓分局搜索扣押筆錄在卷
    可憑（見警卷第12頁）。則本件扣案手機1 支、海洛因11包
    ，究係如被告及選任辯護人所稱係因警員違法盤查、搜索所
    得，或係被告持有毒品業因遭警員查覺為現行犯，而經警員
    依法扣押被告已提出之物即手機1 支、海洛因11包，即非無
    疑。
  (二)本件於查扣手機1 支、海洛因11包之前，係因警員接獲線民
    檢舉有人在楠梓火車站前販毒，因而前往查緝，見被告形跡
    可疑，乃將被告攔下，並要求被告出示身分證件以供查驗，
    被告因拒絕拿出證件檢查，並企圖逃脫，警員緊追在後，並
    壓制被告在地上等情，業經證人賴鎮生及蔣曜同分別於原審
    審理時證稱：「線民打電話給蔣曜同說有人在楠梓火車站交
    易毒品，沒有說是什麼人、也沒有說特徵。當時我與蔣曜同
    穿便衣在外面巡邏，觀察到一名男子在那裡等很久，我們覺
    得可疑，就跟蹤該名男子，該名男子走到火車站旁的電玩店
    的樓梯，我們正要跟上去時，那名男子就跑下來，剛好被告
    下樓，看到被告腰部有佩戴霹靂包，我們就出示證件攔下被
    告，希望被告拿出證件給我們看，但他拒絕，一直想跑，我
    們就拖拖拉拉到火車站的時候，他喊他的親戚朋友，說我們
    要冤枉他，我們有跟他們表明身份，只希望被告拿出證件給
    我們看一下，並打電話請求支援，被告就趁機跑掉了。」（
    見原審卷(一)第51、52頁）、「之前我們查獲案件的線民跟我
    提到，在火車站附近，當天中午以後到傍晚5 、6 點之前，
    有人在交易毒品，沒有說那人的特徵。我就跟賴鎮生開車到
    車站附近查看，看到一名男子，他的臉看起來就像有吸毒的
    樣子，隔了15分鐘左右，被告站在火車站左手邊的遊藝場那
    裡，看到那名男子，就對他招手叫他過去，我們覺得有異就
    跟過去，他們2 人走上遊藝場旁邊的樓梯走道，賴鎮生走在
    前面，我走在後面，在轉到樓梯的地方看到那名男子以小跑
    步的姿態跑出來，我們轉進去樓梯間的走道，看到被告1 個
    人站在那裡，就問他在做什麼，並請他出示證件。當時我們
    穿便服，有先表明身份。他說沒有帶證件，說他太太在火車
    站那裡賣鹽酥雞，證件放在他太太那裡。我們感覺他好像很
    慌張想要逃跑，走到火車站廣場的地方就開始大聲喊叫，叫
    他太太過來，說我們想要誣賴他。我們表明只是請被告拿出
    證件，他太太說要請家人回家裡拿，在那段期間被告趁我們
    不注意，就想逃離現場，我們追上去攔住他，要他把身上的
    東西當著他家人及我們的面前拿出來，但是他不配合。」等
    語明確（見原審卷(一)第54頁）。而依警察職權行使法第6 條
    第1 項第1 款規定：「警察於公共場合或合法進入之場所，
    合理懷疑其有犯罪之嫌疑或有犯罪之虞者，得查證其身分」
    ；第7 條第1 項第1 款、第3 款、第4 款規定：「警察依前
    條規定，為查證人民身分，得採取攔停人、車、船及其他交
    通工具；得令出示身分證明文件；若有明顯事實足認其有攜
    帶足以傷害他人身體之物者，得檢查其身體或所攜帶之物」
    ；第7 條第2 項規定：「依前項方法顯然無法查證其身分時
    ，警察得將該人民帶往勤務處所查證」，均明定警察於有「
    合理懷疑」之正當理由時，得對於一定人員進行盤查路檢其
    身分證件。而所謂「合理懷疑」，應兼就社會治安之維護、
    受檢人人權之保障、案發現場突發狀況之考量、警察執行勤
    務辦案之經驗、所需面臨之危險等因素綜合考量。本件警員
    賴鎮生、蔣曜同以線民檢舉有人在火車站前交易毒品，至現
    場查緝時，見被告行跡可疑，經攔檢後，復未能提出身分證
    件，且神色慌張，乃合理懷疑被告涉有犯罪嫌疑，警員賴鎮
    生等人乃一再追問，自符警察職權行使法之規定及比例原則
    。是警員賴鎮生等人攔檢被告並無不法，其後為確認被告身
    分，請被告交出身分證件，亦無任何有違常理或違法之處。
    是被告與辯護人認警員賴鎮生等人攔檢被告不符合比例原則
    ，自屬無據。
  (三)被告為警員壓制在地上時，為湮滅所持有之海洛因，遂將身
    上藏放海洛因之香煙盒取出欲將之塞入排水溝內一節，業經
    證人賴鎮生及蔣曜同分別於原審審理時證稱：「被告趁機跑
    掉後，蔣曜同在後面追，我也跟著去追，剛好1 部機車過來
    差點撞到被告，被告摔倒，我與蔣曜同就抓住被告；支援的
    警員來的時候，被告從他的霹靂包拿出香煙盒，準備把東西
    丟到旁邊的水溝蓋時，蔣曜同拉住他的手不讓他丟，打開香
    煙盒裡面全部都是毒品，我們就帶被告回警局製作筆錄」等
    語（見原審卷(一)第52頁）、「被告趁我們不注意，就想逃離
    現場，我們追上去攔住他，要他把身上的東西當著他家人及
    我們的面前拿出來，但是他不配合，我們就請巡邏車支援；
    被告看到巡邏車接近，又想要逃跑，我們追上去把他壓制在
    地上，當時他從身上拿出一個香煙盒放在右手，剛好旁邊有
    一個水溝，他硬是要把香煙盒擠到水溝，我看到就把他的手
    抓住制止，打開裡面都是夾鏈袋裝的海洛因，很多包。」等
    語綦詳（見原審卷(一)第54頁）。按現行犯不問何人得逕行逮
    捕之；因持有兇器、贓物或其他物件於身體、衣服等處露有
    犯罪痕跡，顯可疑為犯罪人者，以現行犯論，刑事訴訟法第
    88條第1 項、第3 項第2 款定有明文。本件被告之所以被查
    獲，係因線民向警員賴鎮生等人檢舉有人在楠梓火車站前販
    毒，警員賴鎮生前往查緝時，見被告形跡可疑因而攔檢，被
    告為警壓制時又急欲將手中之香煙盒塞入水溝內湮滅，足可
    認定警方有客觀事實懷疑被告為持有毒品之現行犯，將被告
    帶回警局後並發給逮捕通知書，其程序並無違法可言，被告
    所辯顯屬無據。次按司法警察逮捕被告時，雖無搜索票，得
    逕行搜索犯罪嫌疑人之身體、隨身攜帶之物件及其立即可觸
    及之處所（即附帶搜索），刑事訴訟法第130 條定有明文。
    查警員已發覺被告急欲湮滅手中之香煙盒，警員依現行犯逮
    捕被告，並扣押被告手中之香煙盒內毒品及身上之手機，警
    員執勤行為，並無不法或不當，是本件扣得之手機及毒品，
    具有證據能力。況被告於警詢及偵查中分別坦承：「警方攔
    下我後，我主動將身上1 包以萬寶路香煙盒裝的海洛因11包
    及一具橘色的NOKIA 行動電話交給警方。」（見92年5 月6
    日警詢筆錄第2 頁）、「被警查獲之海洛因11包是貴仔寄放
    的，警方臨檢，我自己拿給警察的。」等語（見92年度偵字
    第9869號偵訊筆錄第9 頁），如上開行動電話及海洛因確係
    被告主動交給警員，更無所謂取得證物程序違法之問題。是
    被告及選任辯護人爭執其證據能力，不足採信。
二、證人力淑瑛之警詢筆錄有證據能力
  (一)按被告以外之人於審判外之言詞或書面陳述，除法律有規定
    者外，不得作為證據，刑事訴訟法第159 條第1 項定有明文
    。然按被告以外之人於審判中有下列情形之一，其於檢察事
    務官、司法警察官或司法警察調查中所為之陳述，經證明具
    有可信之特別情況，且為證明犯罪事實之存否所必要者，得
    為證據：「..... 所在不明而無法傳喚或傳喚不到者」，刑
    事訴訟法第159 條之3 第3 款定有明文。
  (二)證人力淑瑛於警局製作筆錄時，並無證據證明係於強暴、脅
    迫或利誘等不正方式下作成，且證人力淑瑛與被告之間，素
    無怨隙，則衡諸常情，證人力淑瑛應無於警詢時設詞誣陷之
    理，堪認力淑瑛在警詢中所為之陳述，具有可信之特別情況
    。因力淑瑛就其向被告購買毒品之次數及數量，關涉被告是
    否構成販賣第一級毒品罪之重要證據，而力淑瑛經原審依其
    戶籍地即高雄縣大社鄉○○路85之48號予以傳喚，均未到案
    ，再經原審通知警方派員拘提，亦無法拘提到案，此有各該
    送達回證、拘票、報告書附卷可稽（見原審卷(二)第9 頁、第
    63頁、第83、84頁、第88頁），是力淑瑛傳喚不到，而其於
    警詢所為有關上開與被告購買毒品之陳述，具有特別可信之
    情況，且為證明本案犯罪事實存否所必要，符合刑事訴訟法
    第159 條之3 第3 款規定，應具有證據能力。
三、證人何曜存之警詢及偵訊筆錄有證據能力
  (一)按被告以外之人於審判外之言詞或書面陳述，除法律有規定
    者外，不得作為證據，刑事訴訟法第159 條第1 項固定有明
    文，惟被告以外之人於偵查中向檢察官所為之陳述，除顯有
    不可信之情況外，得為證據；另被告以外之人於檢察事務官
    、司法警察官或司法警察調查中所為之陳述，與審判中不符
    時，其先前之陳述具有較可信之特別情況，且為證明犯罪事
    實存否所必要者，得為證據，刑事訴訟法第159 條之1 第2
    項、第159 條之2 分別定有明文。
  (二)又證人何曜存在偵查中所為證述，性質上亦屬傳聞證據。惟
    現階段刑事訴訟法規定檢察官代表國家偵查犯罪、實施公訴
    ，依法其有訊問被告、證人及鑑定人之權，證人、鑑定人且
    須具結，而實務運作時，檢察官偵查中向被告以外之人所取
    得之陳述，原則上均能遵守法律規定，不致違法取供，其可
    信度極高。本件證人何曜存未曾提及檢察官在偵查時有不法
    取供之情形，亦無顯不可信之情況，依上說明，其於檢察官
    偵查中之證言自具有證據能力。
  (三)證人何曜存雖稱其於警局製作筆錄時遭警員刑求，遂依警察
    的意思，於警詢及偵查時指證向被告購買毒品，然證人何曜
    存在原審92年7 月15日審理時，先稱：「我不認識甲○○，
    是警察要我指認有向被告購買毒品」等語（見原審卷(一)第32
    頁），當時並未提及警員有何向其刑求之情事。嗣於94年11
    月8 日原審審理時方改稱：「警訊時被刑求，我依警察的意
    思，指證向被告買毒品」云云（見原審卷(二)第35頁），其究
    竟有無遭警員刑求一節，所述並非一致，而非毫無可疑。
  (四)證人何曜存如於警詢中遭到警員刑求，於偵訊中即可立時向
    檢察官陳明並就本件案情據實陳述，然遍閱全卷，證人何曜
    存歷經偵訊及第1 次原審審理作證時，均未提及有遭警刑求
    之事；其遲至第2 次於原審審理作證時方陳稱其警詢陳述係
    遭警員刑求之非任意性陳述，足見證人何曜存於原審審理第
    2 次作證時所稱：其因在警詢中受刑求，故在警詢中為不實
    之陳述云云，顯不足採信。又證人何曜存為警查獲後帶回警
    局製作筆錄時，被告已經因先前之逮捕而在警局接受警員詢
    問，證人何曜存如有遭警員刑求之情事，被告應可親眼目睹
    ，惟被告並未就證人何曜存警詢筆錄之證據能力為出於強暴
    、脅迫非任意性之抗辯，因認證人何曜存於警詢所為應係於
    自由意識下所為之陳述，而依其陳述時之外在環境情況，應
    具有特別可信之情形，且為證明被告犯罪事實之存否所不可
    欠缺。又證人何曜存於原審審理時業經到庭具結作證，對其
    與警詢時不一致之陳述，依刑事訴訟法第159 條之2 規定，
    認其先前之陳述有較可信之情狀，並有證明犯罪事實存否之
    必要時，本院認其於警詢中之證言自有證據能力。
  (五)至被告及辯護人雖辯稱證人何曜存為警查獲時所採集尿液經
    送驗結果呈嗎啡陰性反應，以證人何曜存於警詢及偵查中供
    稱每2 日均向被告購買500 元海洛因毒品施用，何以尿液中
    無法驗出嗎啡陽性反應，此因警員以將證人何曜存之尿液調
    包為無施用毒品人之尿液而不予移送為條件，換取證人何曜
    存指證被告販賣毒品，因而證人何曜存之警詢筆錄無證據能
    力云云。
  1.按海洛因於人體內可迅速代謝成6 乙醯嗎啡，然後轉變成嗎
    啡，根據Yong及Lik 在Bulletin on Narcotics 所發表之報
    告，施用嗎啡、海洛因等藥物後1 小時，即可於尿液中檢出
    嗎啡等成分。至於施用多久後仍可檢出相關成分，依據Cone
    及Welch 發表於Journail of Analytical Toxicology （
    1991）之報告，分別施用單一劑量3mg 及6mg 之海洛因，可
    檢測到6 乙醯嗎啡之期間平均約2.4 至4.2 小時，最久者不
    超過8 小時，即使施用更高劑量，在24小時或更短期間內，
    即無法檢出該成分，而可檢測到嗎啡之期間則平均約可達17
    至26小時。由於能否檢出尿液中藥物成分，與其施用劑量、
    施用方式、施用頻率、被採樣者飲用水量之多寡、個人體內
    代謝情況、檢體收集時間點及所用檢測方法之靈敏度等皆有
    相關性，故仍須依個案狀況作研判，此有行政院衛生署管制
    藥品管理局90年5 月4 日管檢字第93902 號函可查。
  2.警方查獲證人何曜存後，於92年5 月9 日將其尿液送驗結果
    ，未檢出嗎啡陽性反應，此固有高雄市凱旋醫院92年5 月15
    日尿液檢驗成績書1 份在卷可查（見原審卷(一)第72頁），惟
    自證人何曜存於警詢及偵查中均證稱其每2 日打該門號向被
    告購買毒品，每次均購買1 小包500 元等語可知，證人何曜
    存每次購買之數量僅有500 元，且每隔2 日施用1 次，其施
    用之劑量非大，且為警查獲時距前次施用毒品已相隔2 日，
    則證人何曜存之尿液無法驗出嗎啡陽性反應，本屬可能，並
    不能遽此推論證人何曜存之尿液係遭到警員調換為無施用毒
    品人之尿液。
  3.況且證人何曜存之尿液如遭警員調換為無施用毒品人之尿液
    ，警員卻又欲以證人何曜存購買毒品之證詞作為追訴被告販
    賣毒品之有力證據，反而無法解釋何以證人何曜存證稱向被
    告購買海洛因施用，尿液卻出現嗎啡陰性反應之現象，是警
    員豈有可能做出此等調包尿液之不智行為？無法僅因證人何
    曜存之尿液呈嗎啡陰性反應，據以推論證人何曜存於警詢及
    偵查中之陳述係出於警員之條件交換所為之不當取供。是被
    告及辯護人指稱證人何曜存之尿液經警員調包一事，純屬推
    測之詞，證人何曜存之警詢筆錄，仍有證據能力。
四、按被告以外之人於審判外之言詞或書面陳述，除法律有規定
    者外，不得作為證據；又被告以外之人於審判外之陳述，雖
    不符刑事訴訟法第159 條之1 至第159 條之4 之規定，而經
    當事人於審判程序同意作為證據，法院審酌該言詞陳述或書
    面陳述作成時之情況，認為適當者，亦得為證據；另當事人
    、代理人或辯護人於法院調查證據時，知有第159 條第1 項
    不得為證據之情形，而未於言詞辯論終結前聲明異議者，視
    為有前項之同意，刑事訴訟法第159 條第1 項、第159 條之
    5 分別定有明文。本件檢察官、辯護人及被告於本院審判程
    序時，就原審判決所引用各項證據（含傳聞證據、非傳聞證
    據及符合法定傳聞法則例外之證據），除就上開部均及被告
    與證人何曜存之尿液檢驗報告之證據能力外，就其餘本件卷
    附其他具有傳聞證據性質之證據，於本院言詞辯論終結前，
    檢察官、辯護人及被告，既已知其情，均未聲明異議，本院
    認該具有傳聞證據性質之證據，並無任何違法取證之不適當
    情形，以之作為證據使用係屬適當，自得採為認定被告犯罪
    事實之證據。
貳、實體方面
一、訊據被告甲○○矢口否認有何販賣第一級毒品海洛因犯行，
    辯稱：手機是1 個星期前，因向「貴仔」購買毒品，積欠1,
    000 元，才將手機空機質押給「貴仔」的，但門號不是伊的
    ，查扣之海洛因及使手機是「貴仔」在92年5 月6 日下午5
    時許，在伊工作的滷味攤託給伊保管的，伊不認識何曜存、
    力淑瑛，並未販毒云云。
二、經查：
  (一)被告於92年5 月6 日18時30分許，在高雄市楠梓火車站前，
    因持有0000000000門號之行動電話機1 支、第一級毒品海洛
    因11小包（合計淨重1.4 公克，包裝重3.5 公克），而為警
    查獲之事實，迭據被告在警詢、檢察官偵查中、原審及本院
    審理中供承不諱，並有上開行動電話及海洛因扣案可佐，且
    扣案白色粉末經送驗後，確為第一級毒品海洛因，亦有法務
    部調查局92年9 月5 日調科壹字第220015669 號鑑定通知書
    1 份附卷可憑（見原審卷(一)第96頁），自堪認為真實。而本
    件係因警員接獲線民檢舉有人在楠梓火車站前販毒，因而前
    往查緝，見被告形跡可疑，乃將被告攔下，並要求被告出示
    身分證件以供查驗，被告因拒絕拿出證件檢查，並企圖逃脫
    ，警員緊追在後，並壓制被告在地上，被告從身上拿出一個
    香煙盒放在右手，要把香煙盒擠到旁邊水溝，員警乃抓住制
    止，打開香煙盒查獲上開海洛因等情，業經證人即本件查緝
    員警蔣曜同、賴鎮生在原審審理時到庭結證甚詳（已如上述
    ）。又何曜存、力淑瑛均係撥打被告持有中之0000000000門
    號行動電話聯絡購買海洛因之事實，亦據證人何曜存、力淑
    瑛在警詢及檢察官偵查中供明屬實。被告既持有供販毒者聯
    絡販毒所用之行動電話，且持有已分裝為11小包之第一級毒
    品海洛因，警方據報前往查緝時，被告又有逃離及湮滅毒品
    證物之意圖，已堪認被告確為本件販賣毒品海洛因之人。
  (二)本件警方係於92年5 月6 日18時30分許，因接獲線民檢舉有
    人在高雄市楠梓火車站前販毒，隨即前往查緝，發覺被告形
    跡可疑，上前盤查時為被告所拒後，被告旋即逃逸，並欲丟
    棄毒品於水溝內時，為警制伏，並扣得毒品海洛因11小包及
    門號0000000000號手機1 支，後於警局詢問被告時，適有證
    人何曜存、力淑瑛分別以公共電話撥打至被告持有之上開門
    號行動電話，警員蔣曜同接聽電話後，因證人何曜存、力淑
    瑛表示欲購買毒品之意，警員蔣曜同遂假意同意與證人何曜
    存、力淑瑛交易毒品，並前往約定地點埋伏而查獲證人何曜
    存、力淑瑛等情，已經證人即高雄市警察局楠梓分局警員賴
    鎮生、蔣曜同分別於原審審理中到庭證述：「我們帶被告回
    警局時，被告身上的行動電話一直響，我們不讓他接，最後
    蔣曜同接起電話，根據蔣曜同所述，對方說要買毒品，並要
    約在健仁醫院。我與蔣曜同及1 名小隊長一同過去，看到1
    名男子坐在機車上，蔣曜同靠近他，拍他肩膀而已，對方就
    拿500 元給他，我們就請他到分局製作筆錄，該男子就是何
    曜存」（見原審卷(一)第52、53頁）、「我們帶被告回警局製
    作筆錄時，被告身上攜帶的行動電話每隔2 、3 分鐘就有人
    打進來，直到下午6 、7 時我才接起電話，當時電話已經響
    過50次。我接起電話，對方說他現在要鹹的你現在是否方便
    ？並問我在哪裡，我說我在楠梓，他就說他到健仁醫院再打
    給我。我與賴鎮生及小隊長到健仁醫院，沒多久那名男子就
    再打被告的電話，說他已經到了，問我在哪裡，電話中那名
    男子有說他是『存仔』。他騎1 部機車停在健仁醫院的急診
    室外面，當時我們已經在現場，看到那名男子在打電話，我
    就過去問他打電話做什麼，他就說他要鹹的，當時他手上拿
    500 元要給我的時候，我就握住他的手和錢，並表明身份。
    我們帶何曜存回去製作筆錄，隔半小時，力淑瑛打電話來，
    她說：哥仔，我瑛仔，我要500 元，是否方便？我問她在哪
    裡，她說在楠梓，她要在健仁醫院等我。到現場坐在車子裡
    面，看到力淑瑛在超商那裡打公共電話，電話一響起，我問
    她在哪裡，她說她在超商前的公共電話，當時我拿手機在她
    後面，跟她說我到了，她看到我就問我是誰，我說我是楠梓
    分局警員，她當場哭出來，我們就帶她回警局製作筆錄」等
    語綦詳（見原審卷(一)第56、57頁）。參以被告係於92年5 月
    6 日18時30分許先為警查獲，證人何曜存、力淑瑛則分別於
    同日晚上10時、10時30分許，在高雄市楠梓區健仁醫院旁為
    警查獲一節，分別為被告、證人何曜存、力淑瑛供明在卷。
    本件警方既係先查獲被告持有上開毒品及手機，於證人何曜
    存、力淑瑛撥打該手機欲購買毒品，佯予應允後，再前往查
    獲證人何曜存、力淑瑛，並非先查獲涉嫌施用毒品之證人何
    曜存、力淑瑛，再以「釣魚」方式誘捕被告，故本件應無遭
    吸毒者誣陷或警方因績效故入人罪之危險甚明。
  (三)證人何曜存於警詢時證稱：我第一次向賴某購買毒品係4 月
    29日晚上19時許，交易地點係在高雄縣大社鄉○○村○○○
    路之台糖加油站旁空地，我以500 元向其購得1 小包海洛因
    。之後我每2 天均打門號0000000000號向賴某購買毒品，地
    點不定，也有在大社廟旁公園，每次均購1 小包500 元。共
    4 、5 次，都是海洛因毒品，並當場於警局指認確實是賴某
    此人等語（見警卷第4 頁背面、第5 頁）；其於檢察官偵查
    中證稱：我於92年4 月29日19時許，在大社鄉○○○路台糖
    加油站旁空地，向被告購買1 包海洛因，我買500 元，我在
    三民路上的公共電話打0000000000號電話向被告購買。一共
    向被告買過4 、5 次，我每隔2 天就會向他買1 次，另2 、
    3 次都在大社鄉○○路買的，都是海洛因等語（見偵查卷第
    44頁）。證人何曜存對交易對象、時間、地點、聯絡方式、
    價格、數量均證述明確，參以證人何曜存與被告並無何怨隙
    ，應無蓄意誣陷被告之必要，且證人何曜存自92年4 月29日
    至同年5 月4 、5 日，已先後購買4 次毒品海洛因，自會認
    得交付毒品之人，如被告未曾交付毒品海洛因予證人何曜存
    ，證人何曜存焉會於警詢時堅指被告即為交付毒品之人？再
    依卷附0000000000號行動電話之雙向通聯紀錄（見偵卷第59
    至77頁）以觀，92年4 月29日15時30分21秒，確有裝設於高
    雄縣大社鄉○○路328 號之0000000 號公用電話（見原審卷
    (一)第206 頁）撥打該手機之紀錄，證人何曜存所證已非無據
    （證人何曜存警詢所稱之當日19時許係交易毒品時間，非聯
    絡購買毒品時間）；又分別於同年月30日19時42分01秒、同
    日21時36分02秒、同年5 月1 日15時09分11秒、17時17分18
    秒、19時50分、同年月2 日9 時38分39秒、13時06分33秒、
    13時49分13秒、13時56分16秒、15時43分45秒、同年月3 日
    19時06分38秒、21時04分、同年月4 日11時25分07秒、20時
    18分36秒、同年月5 日12時30分39秒、14時21分11秒、16時
    45分51秒、18時48分49秒、20時42分26秒、21時20分06秒，
    各有裝設於大社鄉之0000000 號（中山路350 號）、000000
    0 號（三民路328 號）、0000000 號（三民路329 號）、00
    00000 號、0000000 號、0000000 號、0000000 號（中正路
    62號）、0000000 號（中山路665 號）、0000000 號（中山
    路261 號）、0000000 號（自強街9 號）、0000000 號（民
    治路3 號）、0000000 號（光華路11號）、0000000 號、00
    00000 號、0000000 號、0000000 號、0000000 號（三民路
    170 巷1 號）、0000000 號（三民路315 號）、0000000 號
    公用電話撥打上開手機之密集通話紀錄，此有上開手機之通
    聯紀錄1 份，及中華電信公司檢送之查詢公用電話資料登記
    表2 份附卷足憑（見原審卷(一)第200 頁、第205 、206 頁）
    ，而證人何曜存係居住於大社鄉○○路，有其年籍資料足憑
    ，是其所證述之使用大社鄉公用電話與被告聯絡購買海洛因
    等情，亦非無據。證人何曜存於原審審理時又證稱：除以公
    用電話與被告聯絡外，亦曾以住處電話0000000 號撥打上開
    手機號碼洽購毒品等語（見原審卷(二)第29、30頁），核與上
    開通聯紀錄顯示之14通撥打紀錄相符，參以吸毒者向販毒者
    購買毒品常因貨源、價格、數量或其他因素，往往非聯絡1
    次即可交易成功，故雖證人何曜存為向被告購買毒品海洛因
    ，而與被告有多次通聯，亦要屬常態，要難執為證人證詞不
    實之依據。而依證人何曜存所證述自92年4 月29日起至同年
    5 月6 日止，共向被告購買毒品海洛因4 、5 次，每次500
    元，依此，本院認宜從被告有利之販賣4 次，每次500 元，
    共得款2,000 元而為認定。又證人何曜存於原審審理時亦證
    稱：「伊每次打電話向被告購買毒品時，不一定都是被告本
    人接電話，不清楚還有何人接電話。有時是被告本人交貨，
    有時候是他朋友．．．並沒有每次交易都看到被告。有時是
    被告送來，有時是他朋友，被告幾次我忘記了」、「（拿毒
    品給你的是男的或是女的？）男的，3 、40歲」（見原審卷
    (二)第37、42、44頁）。參以上開通聯紀錄顯示92年4 月19日
    ，上開0000000000號行動電話之基地台係在桃園縣境內，證
    人何曜存卻仍可透過撥打此電話而順利於大社鄉購得毒品海
    洛因；及上開0000000000號行動電話於92年4 月28日至同年
    5 月6 日間，亦有多次與被告所持有之門號0000000000號電
    話通話之情以觀，證人何曜存上開證述：尚有1 名3 、40歲
    男子與被告共同販賣毒品等語，應與事實相符。被告既與該
    不詳姓名男子輪流接聽購買毒品海洛因電話，並輪流送交毒
    品海洛因予吸毒者，被告與該男子顯係共同販賣第一級毒品
    海洛因無疑。再一般吸毒者主要在求毒品來源無虞，對於何
    人為販毒之人應非主要考量對象，故證人何曜存、力淑瑛撥
    打購毒電話，究由何人接聽當非關緊要，其等未能辨識接聽
    電話之人非被告本人，仍於92年5 月6 日晚上依約前往健仁
    醫院購買毒品海洛因，難認與常情有違，自不得據此推認證
    人何曜存、力淑瑛之證述與事實不符。至證人何曜存固曾於
    92年7 月15日、94年11月8 日原審審理時分別證稱：「5 月
    6 日22時許，我到楠梓區健仁醫院旁等朋友綽號『小隻』，
    後來被警查獲。警察以為我是要買毒品，所以把我帶回警局
    ，我是打完電話就被警察抓了，並帶我回警局製作筆錄。『
    小隻』不是甲○○，我不認識甲○○，是警察要我指認有向
    他買毒品」、「沒有向在庭的被告買過毒品」各等語（見原
    審卷(一)第31、32頁、卷(二)第27、28頁）。惟該證人於94年11
    月8 日經檢察官詰問後，已證述上開證言係為迴護被告所為
    （見原審卷(二)第33頁），並當庭指證被告即係賣毒品之人（
    見同卷第31頁），嗣於辯護人反詰問及審判長訊問時均堅指
    被告即係出賣毒品海洛因之人無訛（辯護人詰問時之刑求說
    ，不足採信，已如上述）。足見，證人何曜存上開有利被告
    之證述係迴護被告之詞，且又與上開認定之事實不符，其確
    屬迴護被告之虛詞，自不足採為被告有利之認定。
  (四)證人力淑瑛於警詢時證稱：「我於今日（92年5 月6 日）10
    時許撥打行動電話0000000000，向『哥仔』購買500 元之海
    洛因，在高雄縣鳳仁路交易毒品，被告就是我在鳳仁路向他
    購買毒品海洛因的人」等語（見警卷第6 頁背面、第7 頁）
    ；其於檢察官偵查中結證稱：92年5 月6 日上午10時許，撥
    打行動電話0000000000，向被告買500 元的海洛因等語（見
    偵卷第52頁）。參以證人力淑瑛確於92年5 月6 日22時20分
    45 秒 ，以設於健仁醫院旁統一超商之0000000 號公用電話
    撥打上開0000000000電話，有上開0000000000號行動電話通
    聯紀錄（見偵卷第77頁）、查詢公用電話資料登記表（見原
    審卷(一)第200 頁）可憑，核與其警詢時供述撥打上開行動電
    話洽購毒品海洛因而為警查獲，及上開證人蔣曜同、賴鎮生
    證述查獲力淑瑛之情形相符，是證人力淑瑛之上開指證已非
    不可採信。又查上開所0000000000號行動電話通聯紀錄之基
    地台顯示，持有該手機之人，於92年5 月6 日上午8 至10時
    ，係在高雄縣燕巢鄉、大社鄉移動；11時02分44秒起即在高
    雄市新興區，於8 時41分36秒接獲裝設於高雄縣大社鄉○○
    路136 號之0000000 號公用電話後，分別於8 時43分50秒、
    8 時48分17秒、8 時53分16秒、9 時05分29秒接獲發自被告
    持有之0000000000號行動電話之通話；又於9 時14分26秒接
    獲裝設於高雄縣大社鄉○○路120 號之0000000 號公用電話
    來電後，分別於9 時21分25秒、9 時33分05秒、9 時49分30
    秒接獲發自被告持有之0000000000號行動電話之通話，此有
    上開行動電話通聯記錄、查詢公用電話資料登記表足憑，則
    以本件尚有一名不詳姓名男子與被告共同販賣毒品海洛因，
    已如上述，該0000000000號之持有者，應係該不詳姓名男子
    ，則其於接獲被告之電話後，指示被告與力淑瑛約定時間、
    地點前往交易毒品海洛因，應堪認定。雖0000000000號行動
    電話於當日上午10時前後，並未接獲發自公用電話之通話記
    錄，惟吸毒者聯絡洽購毒品，往往因販毒者是否備有毒品及
    其他諸種因素，非立時即可購得，故聯絡購毒與實際取得毒
    品間，有相當之時間落差，毋寧為正常之現象。本件證人力
    淑瑛住於高雄縣大社鄉○○路85之48號（鄰近0000000 號公
    用電話），力淑瑛當日上午，在大社鄉以公用電話或其他電
    話，先撥打上開行動電話洽購毒品，並約定購買之數量、金
    額、交易之時間及地點，再依約於上午10許，前往高雄縣鳳
    仁路之約定地點與被告交易毒品海洛因，尚屬正常之交易模
    式。是上開行動電話於當日上午10時前後並無公用電話撥打
    之記錄，亦難證明證人力淑瑛為不實之證述。是本件被告確
    有與該不詳姓名男子共同販賣毒品海洛因之犯行，堪以認定
    。
  (五)被告雖以上開0000000000號行動電話係「貴仔」交其持有，
    並非其所有云云置辯，惟被告於警詢時係供稱：行動電話空
    機約1 星期前借給「貴仔」使用，SIM 卡不是我的，行動電
    話是「貴仔」寄放的（見警卷第1 、2 頁）；其於檢察官偵
    查時供稱：是1 個禮拜前借給「貴仔」的，他至今沒還我（
    見偵卷第9 頁背面）；其於原審聲押訊問時供稱：案發前1
    個禮拜「貴仔」原本要向我購買，但未給付價金，我原先使
    用之行動電話0000000000這段期間沒有使用，案發當天「貴
    仔」寄放的（見聲羈卷第9 、10頁）；其於原審審理時供稱
    ：我賣行動電話給他，但他沒有付錢給我，所以要把行動電
    話還給我，他是要去隔壁賣行動電話的地方買行動電話，香
    煙他只說要寄放一下（見原審卷(一)第16頁）；其於本院審理
    時供稱：行動電話空機是向「貴仔」買毒品而質押給他的，
    在1 禮拜內，我用0000000000號手機撥打該0000000000號手
    機好幾次云云（見本院卷第78、79、81頁）。被告對其持有
    扣案行動電話之來源供述前後不一，且迄今未能指出「貴仔
    」究為何人及其聯絡方式，其上開所辯已難遽採。又被告既
    稱當日下午5 時許，「貴仔」寄放該手機後，即至5 、6 間
    房子遠之通訊行購買中古手機，則其於同日下午6 時30分許
    為警查獲時，對此有利事項，何以未向警方供出該「貴仔」
    ，而由警方及時予以逮捕？且上開手機內之SIM 卡既屬「貴
    仔」所有，「貴仔」又要將手機空機返還被告，並到隔鄰通
    信行購買手機，衡情「貴仔」焉有不取下該SIM 卡持往通信
    行測試新購手機狀況，卻連同SIM 卡一併返還被告？再者，
    「貴仔」既欲將手機空機返還被告，其何須將價格高昂之海
    洛因小11包一併返還或交由被告保管？末查扣案0000000000
    號手機空機之序號為000000000000000 號，已為警方人員查
    明無訛（見警卷第2 頁背面）。如該手機空機確由被告借予
    或質押予「貴仔」使用，「貴仔」既有使用空機之必要，應
    無取得被告之空機，不立予搭配上開SIM 卡使用之可能。惟
    按之上開0000000000號之通聯紀錄以觀，自92年4 月28日起
    至92年5 月6 日15時40分17秒止，上開門號均未搭配被告所
    有之手機空機使用，該手機空機持至92年5 月日16時16分34
    秒起方有搭配上開SIM 卡使用之記錄，此有上開通聯紀錄附
    卷可憑。足見，被告所辯該手機空機係借予或質押予「貴仔
    」，SIM 卡是「貴仔」所有的云云，顯違常情，無足採信。
    至上開行動電話門號0000000000號之申請人為賴惠琪，帳單
    寄送地址為高雄縣內門鄉○○村○○路40號，雖有申請人資
    料1 份在卷可稽（見偵查卷第58頁），惟賴惠琪經原審傳拘
    無著（見原審卷(二)第82至84頁），無從到庭證述申請該門號
    及其使用緣由，然販毒者使用人頭戶申辦行動電話門號作為
    販毒工具者比比皆是，尚難以該行動電話門號非被告申請，
    即推認上開門號行動電話非由被告或其共犯之不詳男子所使
    用。
  (六)綜上所述，被告上開所辯，係屬卸責之詞，不足採信。本件
    被告販賣第一級毒品犯行，事證明確，洵堪認定。
三、按海洛因為毒品危害防制條例第2 條第2 項第1 款所明定之
    第一級毒品。核被告所為，係犯同條例第4 條第1 項之販賣
    第一級毒品罪。被告與另不詳姓名之成年男子間，有犯意聯
    絡及行為分擔，均為共同正犯。被告持有海洛因後進而販賣
    ，其持有之低度行為，應為販賣之高度行為吸收，均不另論
    罪。被告先後多次販賣第一級毒品海洛因，時間緊接，手段
    相同，觸犯同一罪名之罪，顯係基於概括犯意反覆為之，為
    連續犯，應依刑法第56條之規定論以一罪。且因本罪之法定
    刑為死刑、無期徒刑，此部分依法不得加重其刑，是僅就本
    罪法定刑之罰金刑部分，並加重其刑。再被告販賣毒品海洛
    因予他人施用，戕害他人身心，固有不當，惟其僅先後販賣
    海洛因予2 人，次數僅有5 次，每次得款僅為500 元，共計
    得款2,500 元，販毒時間尚短、次數不多，顯有異於大量販
    賣毒品者所生之鉅大危害，其一時失慮，致罹本刑為死刑或
    無期徒刑之重典，顯有情輕法重之情形，客觀上足以引起一
    般之同情，如量處最輕本刑之無期徒刑，尚屬過重，爰依刑
    法第59條之規定減輕其刑，並就上開罰金刑部分先加後減之
    。
四、原審未詳為推求，遽認被告不成立販賣第一級毒品罪，顯有
    不當。檢察官執此聲明上訴，指摘原判決不當，有理由，本
    院自應將原判決撤銷改判。審酌被告明知吸食毒品海洛因上
    癮後，除戕害吸毒者身心外，為求購得毒品解癮，動輒以各
    種不法手段取得財物，衍生各種犯罪，危害社會治安，竟仍
    貪圖不法利益，而販賣海洛因，戕害他人身心健康，犯後又
    避重就輕，飾詞圖卸，態度不佳，惟念其販賣毒品時間尚短
    ，次數不多，危害他人身心尚非深重等一切情狀，量處如主
    文第2 項所示之刑，並依其販賣毒品之犯罪性質，本院認有
    褫奪公權之必要，併予宣告褫奪公權6 年。扣案之海洛因11
    小包（淨重合計1.4 公克，空包裝總重合計3.5 公克）係毒
    品，至其包裝袋已沾染毒品而含有毒品海洛因成分，並已無
    法剝離，應視為毒品海洛因，爰均依毒品危害防制條例第18
    條第1 項前段規定宣告沒收銷燬之。扣案之行動電話機1 支
    （SIM 卡係電話公司所有，不得沒收），為被告所有，供被
    告本件犯罪所用之物，又新台幣2,500 元係被告販賣毒品所
    得之物，均應依同條例第19條第1 項沒收之，且該2,500 元
    既未扣案，並應為如全部或一部不能沒收，以其財產抵償之
    諭知。
五、公訴意旨另以：甲○○明知海洛因係毒品危害防制條例第2
    條第2 項第1 款所定之第一級毒品，具成癮性、濫用性及社
    會危害性，不得販賣；詎仍承繼上開概括犯意，於92年5 月
    6 日18時30分許，以上開方式，在高雄市楠梓區健仁醫院旁
    ，販賣第一級毒品海洛因予何曜存、力淑瑛時，為警當場查
    獲而未遂，因認被告此部分另涉有毒品危害防制條例第4 條
    第1 項、第5 項之販賣第一級毒品未遂罪嫌等語。惟訊據被
    告甲○○堅決否認有此部分犯行，辯稱：伊未使用00000000
    00號行動電話與何曜存、力淑瑛聯絡，未販賣毒品等語。經
    查：警方係於92年5 月6 日18時30分許，因接獲線民檢舉有
    人在高雄市楠梓火車站前販毒，隨即前往查緝，發覺被告形
    跡可疑，上前盤查而查獲，並扣得毒品11包及門號00000000
    00號手機1 支，後於警局詢問被告時，適有證人何曜存、力
    淑瑛分別以公共電話撥打至被告持有之上開門號行動電話，
    警員蔣曜同接聽電話後，因證人何曜存、力淑瑛表示欲購買
    毒品之意，警員蔣曜同遂假意同意與證人何曜存、力淑瑛交
    易毒品，並前往約定地點埋伏而查獲證人何曜存、力淑瑛等
    情，業經證人即高雄市警察局楠梓分局警員賴鎮生、蔣曜同
    分別於原審審理時結證甚詳（已如上述）。是被告為警查獲
    後，並未接聽0000000000號手機而與證人何曜存、力淑瑛接
    洽交易毒品海洛因之事，被告自無從與證人何曜存、力淑瑛
    約定販賣毒品之交易，自無著手販賣毒品海洛因可言。被告
    此部分所辯，尚屬可採。此外，復查無其他積極證據足資證
    明被告涉有此部分之販賣第一級毒品未遂犯行，即屬不能證
    明被告犯罪，惟公訴人認被告此部分犯行與上開論罪科刑部
    分有連續犯之裁判上一罪關係，爰不另為無罪之諭知，附此
    敘明。
據上論結，應依刑事訴訟法第369 條第1 項前段、第364 條、第
299 條第1 項前段，毒品危害防制條例第4 條第1 項、第18條第
1 項前段、第19條第1 項，刑法第11條前段、第28條、第56條、
第59條、第37條第2 項，判決如主文。
本案經檢察官許月雲到庭執行職務。
中    華    民    國    95    年    6     月    28    日
                  刑事第四庭    審判長法  官 蕭權閔
                                      法  官 陳吉雄
                                      法  官 林水城
以上正本證明與原本無異。
如不服本判決應於收受本判決後10日內向本院提出上訴書狀，其
未敘述上訴理由者，並得於提起上訴後10日內向本院補提理由書
狀（均須按他造當事人之人數附繕本）「切勿逕送上級法院」。
中    華    民    國    95    年    6     月    28    日
                                      書記官 吳新貞
附錄本件判決論罪科刑法條：
毒品危害防制條例第4條第1項
製造、運輸、販賣第一級毒品者，處死刑或無期徒刑；處無期徒
刑者，得併科新臺幣 1 千萬元以下罰金。


司法院資訊處製作；財團法人民間司法改革基金會備份。
